【裁判字號】    95,勞再易,3
【裁判日期】    951030
【裁判案由】    給付退休金
【裁判全文】
臺灣高等法院花蓮分院民事判決         95年度勞再易字第3號
再審原告    乙○○
再審被告    台東區中小企業銀行股份有限公司
法定代理人  甲○○
上列當事人間給付退休金事件，再審原告對於中華民國93年1月9
日本院92年度勞上易字第64號第二審確定判決，提起再審之訴，
本院判決如下：
    主  文
再審之訴駁回。
再審訴訟費用由再審原告負擔。
    事實及理由
一、再審原告乙○○於民國（下同）90年 6月30日自台東區中小
    企業銀行股份有限公司（下稱：台東中小企銀）退休，兩造
    間就退休金計算標準及金額認知不一，乙○○因而向臺灣臺
    東地方法院訴請台東中小企銀給付退休金差額新臺幣（下同
    ）916524元，經臺灣臺東地方法院91年度勞訴字第 9號判決
    敗訴；嗣又經本院於93年1月9日以92年度勞上易字第64號判
    決駁回上訴確定。嗣相類事件，本院另案判決採有利於台東
    中小企銀員工之計算標準，復經最高法院維持，乙○○乃以
    此為由，提起本件再審。
二、再審原告起訴主張：再審原告受僱於再審被告即台東中小企
    銀時，所領之「生活津貼」係一種「勞務之對價」及「經常
    性給與」，屬於再審被告所頒佈之舊人事管理規則第66條所
    稱「薪津」之一部分，而應納入資遣費或退休金計算標準，
    有本院94年勞上更（一）字第10號判決、最高法院95年台上
    字第1789號裁定等確定判決為憑。然本院92年度勞上易字第
    64號判決竟認定系爭人事管理規則第66條中之「薪津」不包
    括台東中小企銀所屬員工每月領取薪資之其他項目，有民事
    訴訟法第496條第 1項第1款之再審事由。又該「薪津」之內
    涵為何，亦據再審原告於前程序一再爭執，原確定判決均漏
    未斟酌，並有民事訴訟法第496條第 1項第13款及第497條之
    再審事由。另前揭最高法院裁定於95年 8月17日（再審聲請
    狀誤載為95年7月17日）確定，而本件原確定判決係於93年1
    月9日（再審聲請狀誤載為93年4月30日）確定，是再審原告
    已遵守不變期間。爰依法提起再審之訴，並聲明：（一）臺
    灣臺東地方法院91年度勞訴字第 9號判決與本院92年度勞上
    易字第64號判決均廢棄；（二）再審被告應給付再審原告91
    6524元，及自90年7月1日起至清償日止按週年利率百分之 5
    計算之利息；（三）願供擔保請求宣告假執行。
三、按「再審之訴，應於30日之不變期間內提起」；「前項期間
    ，自判決確定時起算，判決於送達前確定者，自送達時起算
    」；「不得上訴之判決，於宣示時確定」；民事訴訟法第50
    0條第 1項、第2項前段、第398條第2項前段分別定有明文。
    又按「民事訴訟法第496條第 1項第1款所謂適用法規顯有錯
    誤，係指確定判決違背法規或現存判例解釋者而言，故當事
    人自收受判決正本之送達時，對於判決理由，有無適用法規
    顯有錯誤之情形，即可知悉。至於當事人本人對於法規之瞭
    解程度如何，當不能影響同法第500條第 1項、第2項關於30
    日不變期間之起算」（最高法院71年台再第 210號判例參照
    ）。且按「法院裁判適用法規或解釋法律，係依職權為之，
    原無待當事人提出其他判決以為證據。再審原告提出另一判
    決，利用其法律上之見解而為有利於己之主張，不能謂係民
    事訴訟法第496條第1項第13款之新證物」（最高法院64年台
    聲第58號判例參照）。經查：
（一）本院92年度勞上易字第64號確定判決，係於93年1月9日確
      定，同年月27日送達，是該確定判決理由有無適用法規顯
      有錯誤之情形，再審原告於收受判決時即可知悉。而再審
      原告竟遲至民國95年9月11日，始以民事訴訟法第496條第
      1項第1款之再審事由提起本件再審之訴，揆諸前揭說明，
      此部分顯已逾30日之不變期間，而為不合法。
（二）又再審原告另提出本院94年勞上更（一）字第10號判決、
      最高法院95年台上字第1789號裁定，欲利用其法律上之見
      解而為有利於己之主張部分；揆諸前揭判例意旨，並不能
      謂係民事訴訟法第496條第1項第13款之新證物，其此部分
      再審主張顯為無理由。
（三）且再審原告於再審起訴狀中自承：系爭人事管理條例第66
      條所稱「薪津」之內涵為何，已據再審原告於前程序一再
      爭執等語。而原確定判決在「得心證之理由」亦已敘明：
      系爭人事管理規則，該規則第66條規定：「員工在本行服
      務滿五年以上而退休或退職時，給予退（休）職金按該職
      退職當月之員工薪津及職務給付，依左列標準一次支給之
      。任職超過二十五年以上者，除照左列標準支給外，其超
      過年數每超過一年增發兩個月退（休）職金計之」，已明
      定退休金之計算係按退職當月之員工「薪津」及「職務加
      給」為計算標準，而排除員工每月所得領取薪資內之其他
      項目，其規定內容甚為明確，揆諸前開判例意旨，自不得
      任意曲解，參以…，相較以觀，顯見「生活津貼」項目並
      不包括在「薪津」項目之內，是上訴人主張：工資依勞基
      法第2條第3款規定謂勞工因工作而獲得之報酬，包括工資
      、薪金及按計時、計日、計月、計件以現金或實物等方式
      給付之獎金、津貼、他任何名義之經常性給與均屬之，此
      項規定在勞基法實施前，亦應為相同解釋，被上訴人於薪
      資表所列之「生活津貼」項目，實為「薪津」項目之一部
      分，而應包括在計算系爭退休金之基準內云云，於契約文
      字業已表示當事人真意，無須別事探求者，即不得反捨契
      約文字而更為曲解，所為主張自不足採等語。足認僅係再
      審原告就「薪津」內涵之主張，未經原確定判決採用，並
      無其所稱重要證據漏未斟酌情形。是再審原告此部分依民
      事訴訟法第497條規定，提起再審之訴亦顯無理由。
四、綜上所述，本件再審之訴，或不合法，或顯無理由。爰依民
    事訴訟法第502條，第78條，判決如主文。
中    華    民    國    95    年    10    月    30    日
                        審判長法  官  何方興
                              法  官  林鳳珠
                              法  官  林德盛
以上正本係照原本作成。
本件不得上訴。
                              書記官  劉妙娘
中    華    民    國    95    年    10    月    30    日


司法院資訊處製作；財團法人民間司法改革基金會備份。
